【裁判字號】    97,交聲,122
【裁判日期】    970514
【裁判案由】    聲明異議
【裁判全文】
臺灣屏東地方法院交通事件裁定
97年度交聲字第122號
移送機關  交通部公路總局高雄區監理所屏東監理站
受處分人  甲○○
即異議人
上列受處分人因違反道路交通管理處罰條例案件，對於交通部公
路總局屏東監理站民國96年12月12日屏監違字第裁82-V00000000
號裁決聲明異議，本院裁定如下：
    主  文
原處分撤銷。
甲○○不罰。
    理  由
一、原處分意旨略以：民國96年10月15日上午9 時35分，有機車
    駕駛人騎乘甲○○所有之車號WMG-267 號輕型機車，行經屏
    東縣內埔鄉○○路段時，拒絕停車接受稽查而逃逸，為警逕
    行舉發，其情節依道路交通管理處罰條例第60條第1 項規定
    ，應處新臺幣（下同）3,000 元之罰鍰，並依同條例第63條
    第1 項規定記違規點數1 點。
二、異議人雖不否認為前開機車之所有人，惟矢口否認有何違規
    行為，辯稱：伊於87年搬離娘家時，上開機車就留在屏東縣
    鹽埔鄉高朗村娘家，給父親種田騎用，但2 、3 年後，機車
    因損壞而放置工寮中，最後不知去向，但車牌還在家裡，孰
    料竟於96年10月15日接獲違規單，爰聲明異議等語。
三、按交通法庭認為聲明異議有理由者，應以裁定將原處分經聲
    明異議部分撤銷，並自為裁定，道路交通案件處理辦法第20
    條定有明文。次按，汽（機）車駕駛人若有「不服指揮稽查
    而逃逸」之情形，當場不能或不宜攔截製單舉發者，固得於
    記明車輛牌照號碼、車型等可資辨明之資料後，對汽（機）
    車所有人逕行舉發處罰（道路交通管理處罰條例第7 條之2
    第1 項第4 款定有明文規定）。然以目視方式記錄車號，恆
    須經過「辨識」、「記憶」及「抄錄」等步驟，如其中一步
    驟發生錯誤，即可能造成牌號誤載之結果，此與以照相、錄
    影或其他科學儀器所記錄者，乃具有直接性、明確性及可供
    事後檢驗等特性之證據自不可等量齊觀。況現今偽造車牌之
    情形並非鮮見，故如未經警員直接攔截違規駕駛人予以查詢
    ，或有照相、錄影可供事後查考，實無從確認車牌之真偽。
    因此，如警員以目視方式記錄違規駕駛人車牌號碼，而未能
    佐以其他客觀證據，受處分人又否認駕車行經舉發地點時，
    為免誤罰，實不應以舉發員警之記錄或陳述作為交通違規事
    件裁罰之唯一依據。
四、經查：
    (一)交通部公路總局屏東監理站（以下簡稱屏東監理站）所為
      前開裁決，乃以屏東縣警察局舉發違反道路交通管理事件
      通知單為依據，而前開機關之舉發又係警員目視記錄違規
      車輛車號後，以「逕行舉發」方式為之，此有裁決書影本
      、屏東縣警察局屏警交字第V00000000 號舉發違反道路交
      通管理事件知單影本及屏東縣警察局內埔分局96年11月22
      日內警交裁字第0960014253號函各1 紙附卷可考，並經證
      人即本件舉發員警郭增君於本院調查時到庭結證屬實。
    (二)惟依卷附舉發違規通知單之記載，本件違規駕駛人乃一名
      男子，而受處分人則係女子，故該受處分人顯非警員當日
      目睹之違規駕駛人甚明。而且以目視方式記錄車牌號碼，
      亦有如前所述之不明確性，不足為裁罰之唯一依據。雖然
      證人即本件舉發員警郭增君於本院調查時證稱：「案發當
      時，共有兩名員警抄錄車牌，且抄錄車號完全相同」，而
      可減低抄錄錯誤的可能性，但仍不能完全排除兩名警員同
      時抄錯車號之可能。此由證人郭增君於本院調查中所證：
      「我跟我同事攔了十幾部車，大概有6 部車的車號，我們
      兩個人記得車號會完全一樣」一語可知，以目視抄錄車牌
      之錯誤率非低，故以此做為裁罰依據，實有誤罰之高度風
      險存在。況且，證人郭增君自稱舉發當時並未記下車子的
      顏色（本院97年1 月25日訊問筆錄參照），因此，該車是
      否即為所有人之機車？車牌是否有偽造情事？且屬有疑，
      而需當場攔截違規駕駛人稽查才能得知。此外，舉發機關
      又未能提出相片或其他證據佐證本件違規事件，本院因認
      仍不宜以舉發員警抄錄之車號作為本件交通違規事件裁罰
      之唯一依據。
    (三)本件異議人於聲明異議意旨陳稱：其機車失竊多年，從未
      向警方報案，卻仍保留機車車牌一語，雖亦有不甚合乎常
      理之處。然本件實無足夠之積極證據，堪認違規駕駛人騎
      乘之機車即為異議人所有之同部機車，亦無法證明案發當
      天之機車駕駛人即為受處分人授權使用機車之人，不能以
      異議人之陳述有違常理即推認異議人有上開違規情事，揆
      諸前開法律規定及說明，仍應認為異議人之聲明異議為有
      理由，爰撤銷上揭處分，並諭知受處分人甲○○不罰。
據上論斷，應依道路交通管理處罰條例第87條第2 項，道路交通
案件處理辦法第20條, 裁定如主文。
中    華    民    國    97    年    5     月    14    日
                  交通法庭      法  官  王以齊
以上正本證明與原本無異。
如不服本裁定應於收受送達後五日內向本院提出抗告書狀敘述抗
告之理由抗告於台灣高等法院高雄分院。
                                書記官  蔡進吉
中    華    民    國    97    年    5     月    14    日


司法院資訊處製作；財團法人民間司法改革基金會備份。
